---
title: "2. Introduccion a R"
author: Pau Pous
date: 19/12/2024
output: 2-intro-r
---

## 2. Introduccion a R

```{r}
library(readr)
```

### Load, clean and parse the data

El fichero CSV no tiene columnas y los campos están separados por espacios. Vamos a cargarlo en un data frame de R y a añadirle los nombres de las columnas.

```{r}	
column_names <- c("IP", "Timestamp", "Peticion", "Codigo", "Bytes")
column_types <- cols(
  IP = col_character(),
  Timestamp = col_character(),
  Peticion = col_character(),
  Codigo = col_character(),
  Bytes = col_double()
)
data <- read_delim("data/epa-http.csv", 
  col_names = column_names, 
  col_types = column_types,
  show_col_types = TRUE,
  quote = "\"")
```

Una vez cargado el fichoro, limpiamos y añadimos las columnas necessarias para el analisis.

```{r}
data$Bytes[is.na(data$Bytes)] <- 0
```
```{r}
data$Timestamp <- gsub("\\[|\\]", "", data$Timestamp)

data$Hour <-
  sapply(strsplit(data$Timestamp, ":"), function(x) as.numeric(x[2]))
data$P_Tipo <-
  sapply(strsplit(data$Peticion, " "), function(x) as.character(x[1]))
data$P_Url <-
  sapply(strsplit(data$Peticion, " "), function(x) as.character(x[2]))
data$P_Protocolo <-
  sapply(strsplit(data$Peticion, " "), function(x) as.character(x[3]))
```

Preview dataset
```{r}
head(data)
```
### Preguntas

#### Pregunta 1
Cuales son las dimensiones del dataset cargado (número de filas y columnas)

```{r}
dimensions <- dim(data)
```
Numero de filas: **`r dimensions[1]`**
Numero de columnas: **`r dimensions[2]`**

```{r}
mean_bytes <- mean(data$Bytes)
```
Valor medio de la columna Bytes es **`r mean_bytes`**

#### Pregunta 2
De las diferentes IPs de origen accediendo al servidor, ¿cuantas pertenecen a una IP claramente educativa (que contenga ".edu")?

```{r}
educational_ips <- sum(grepl(".edu", data$IP))
```
Numero de IPs educativas: **`r educational_ips`**

#### Pregunta 3
De todas las peticiones recibidas por el servidor cual es la hora en la que hay mayor volumen de peticiones HTTP de tipo "GET"?

```{r}
get_requests <- subset(data, data$P_Tipo == "GET")
requests_by_hour <- table(get_requests$Hour)

max_count <- max(requests_by_hour)
max_hour <- names(requests_by_hour[requests_by_hour == max_count])
```
La hora con mayor volumen de peticiones GET es **`r max_hour`** con **`r max_count`** peticiones

#### Pregunta 4
De las peticiones hechas por instituciones educativas (.edu), ¿Cuantos bytes en total se han transmitido, en peticiones de descarga de ficheros de texto ".txt"?
```{r}
eduactional_requests <- subset(data, grepl(".edu", data$IP))
total_txt_requests <- sum(subset(eduactional_requests, grepl(".txt", P_Url))$Bytes)
```
Total de bytes transmitidos en peticiones .txt de IPs educativas: **`r total_txt_requests`**

#### Pregunta 5
Si separamos la petición en 3 partes (Tipo, URL, Protocolo), usando str_split y el separador " " (espacio), ¿cuantas peticiones buscan directamente la URL = "/"?
```{r}
root_requests <- subset(data, P_Url == "/")
```
Número de peticiones que buscan directamente la URL = /: **`r nrow(root_requests)`**

#### Pregunta 6
Aprovechando que hemos separado la petición en 3 partes (Tipo, URL, Protocolo) ¿Cuantas peticiones NO tienen como protocolo "HTTP/0.2"?
```{r}
non_http_02_requests <- subset(data, P_Protocolo != "HTTP/0.2")
```
Número de peticiones que NO tienen como protocolo HTTP/0.2: **`r nrow(non_http_02_requests)`**